臺灣士林地方法院民事判決　九十一年度簡上字第四○號
　　上　訴　人　成德水電工程有限公司
　　法定代理人　乙○○
　　被上訴人　　甲○○
　　訴訟代理人　丙○○
右當事人間請求損害賠償事件，上訴人對於中華民國九十年十一月二十二日本院士林
簡易庭九十年度士簡字第九九六號第一審判決提起上訴，本院判決如左：
    主  文
上訴駁回。
第二審訴訟費用由上訴人負擔。
    事  實
甲、上訴人方面：
一、聲明：(一)原判決廢棄。(二)被上訴人應給付上訴人新台幣（下同）壹拾柒萬貳仟元
    及自民國八十六年一月二十三日起至至清償日止，按年息百分之五計算之利息。
    (三)第一、二審訴訟費用由被上訴人負擔。
二、陳述：
  (一)被上訴人前曾向臺灣板橋地方法院聲請假扣押上訴人對永山建設開發股份有限公
    司（以下稱永山公司）之工程款，造成上訴人莫大損失，上訴人之工程款一千四
    百一十六萬四千三百八十六元，因被上訴人之假扣押行為，而致永山公司遲不給
    付工程尾款三百多萬元。
  (二)被上訴人係於八十九年十二月六日撤回假扣押強制執行，如自八十七年十二月六
    日起算至八十九年十二月六日以三百萬元計算年息百分之五之法定利息，上訴人
    之損失即已超過三十萬元，是上訴人起訴請求被上訴人給付一十七萬二千元為有
    理由。
  (三)原審判決以被上訴人所提出之所謂協議書之內容及附註，而認為上訴人不得再向
    被上訴人請求，惟：
  (1)系爭協議書係於調解時所試擬，尚待雙方確認，故而並未做成調解筆錄，所以系
    爭協議書並不生拘束雙方之效力。
  (2)系爭協議書上所載「請求原告蓋一份提存所之同意書，表格已由原告帶走，希望
    一星期之內讓被告至提存所領回擔保金」之文字，係該案審理法院詢問當時被上
    訴人訴訟代理人丙○○對上開書面內容有無意見時，由其自行寫上呈給法院看，
    乙○○並未同意，此觀之此等文字添加之位置歪斜不齊及其用語即明，足證上訴
    人並未同意其領回擔保金。
  (3)縱使上開所謂之協議書已生效力，然其中係載明「聲請人願放棄對相對人之任何
    請求，但相對人（即被上訴人）今後對聲請人之公司（即上訴人）不得再有任何
    干擾」，顯係以被上訴人對於上訴人不再有任何干擾（當然包括訴訟上請求），
    為上訴人放棄對被上訴人請求之條件。詎被上訴人一再對上訴人興訟（臺灣板橋
    地方法院簡易庭九十年度板小字第七五三號、九十年度板簡調字第二０四號），
    經上訴人陳明上情並寄發存證信函後，被上訴人仍不願撤回訴訟，反一直進行相
    關訴訟程序（板橋地方法院九十年度小上字第一０五號），造成上訴人莫大干擾
    ，則前述上訴人應履行之條件既未成就，上訴人自仍得依法請求被上訴人賠償上
    訴人其假扣押所生之損害。
三、證據：提出臺灣板橋地方法院八十六年度裁全日字第一七二號裁定、臺灣板橋地
    方法院民事執行處八十六年一月二十三日八十六年度民執全日字第一七八號執行
    命令、八十九年十二月六日八十六年度民執全日字第一七八號通知、工程合約書
    、臺北郵局九十年十月二十七日存證信函第一五六五九號、臺灣板橋地方法院九
    十年度小上字第一０五號通知書等影本為證，並聲請本院調閱本院士林簡易庭九
    十年度士簡字第六一四號案卷。
乙、被上訴人方面：
一、聲明：上訴駁回。
二、陳述：本件與鈞院九十年度促字第三四０號支付命令事件係同一事件，而上開事
    件業經上訴人法定代理人乙○○於九十年八月一日鈞院九十年度士簡字第六一四
    號損害賠償事件經庭前調解，上訴人願放棄對被上訴人之任何請求，而該案上訴
    人撤回起訴並經被上訴人同意而撤回起訴在案。而當事人不得就已起訴之事件，
    於訴訟繫屬中更行起訴，民事訴訟法第二百五十三條定有明文。是本件訴訟與前
    案係同一案件，上訴人即不得更行起訴。況上訴人業已放棄對於被上訴人之任何
    請求，其另起訴請求給付為無理由。
三、證據：提出和解書及本院士林簡易庭九十年九月四日士院儀士民同九０士簡字第
    六一四號通知等影本為證。
丙、本院依職權調閱臺灣板橋地方法院八十六年度執全字第一七八號假扣押強制執行
    事件全案卷證。
    理  由
一、本件上訴人前於八十九年十二月三十日以被上訴人假扣押執行造成其損害為由，
    向本院聲請對被上訴人發支付命令，嗣經被上訴人聲明異議而依法視為起訴，嗣
    於本院士林簡易庭九十年八月一日言詞辯論期日，由上訴人以言詞撤回起訴並當
    場經被上訴人同意而結案（以下稱前案）。本件上訴人請求被上訴人給付損害賠
    償，雖當事人、訴訟標的之法律關係及訴之聲明均與前案相同，固為同一事件，
    然前案既經上訴人撤回起訴，即應與未起訴同視，是其另提起本件訴訟之時間雖
    前案仍在訴訟繫屬中，惟不能認為係違反民事訴訟法第二百五十三條禁止重複起
    訴之規定，被上訴人抗辯上訴人提起本件訴訟違反民事訴訟法第二百五十三條之
    規定云云難認有據，應先敘明。
二、上訴人起訴主張：被上訴人前曾向臺灣板橋地方法院聲請假扣押上訴人對永山公
    司之工程款，造成上訴人莫大損失，上訴人之工程款一千四百一十六萬四千三百
    八十六元，因被上訴人之假扣押行為，而致永山公司遲不給付工程尾款三百多萬
    元。被上訴人係於八十九年十二月六日撤回假扣押強制執行，如自八十七年十二
    月六日起算至八十九年十二月六日以三百萬元計算年息百分之五之法定利息，上
    訴人之損失即已超過三十萬元，是上訴人起訴請求被上訴人給付一十七萬二千元
    應為有理由，至系爭協議書之約定，僅為試擬，並無拘束雙方之效力，縱認為有
    拘束雙方之效力，亦因被上訴人並未履行不得對上訴人有任何干擾之條件，應認
    上訴人仍得對被上訴人為本件之請求云云。被上訴人則以：本件與鈞院九十年度
    促字第三四０號支付命令事件係同一案件，而上開事件業經上訴人法定代理人乙
    ○○於九十年八月一日鈞院九十年度士簡字第六一四號損害賠償事件經庭前調解
    ，上訴人願放棄對被上訴人之任何請求，而該案上訴人撤回起訴並經被上訴人同
    意而撤回起訴在案，上訴人既已放棄對於被上訴人之任何請求，其另起訴請求給
    付為無理由等語置辯。
三、本件被上訴人確於八十六年一月十五日以渠為上訴人詐欺之被害人為由，向臺灣
    板橋地方法院聲請對上訴人假扣押獲准後，而提供一十七萬二千元擔保，並聲請
    對上訴人對於第三人永山公司之債權為假扣押強制執行，嗣由臺灣板橋地方法院
    於八十六年一月二十三日以八十六年度民執全日字第一七八號執行命令，就上訴
    人對於永山公司之債權禁止收取、處分或清償，迄於八十九年十二月二日，被上
    訴人始向臺灣板橋地方法院民事執行處聲請撤回強制執行。而上訴人則前於八十
    九年十二月三十日向本院聲請對被上訴人發支付命令，命被上訴人給付假扣押強
    制執行之損害賠償一十七萬二千元，案經被上訴人對之聲明異議而視為起訴，嗣
    於九十年八月一日由上訴人對於該案撤回起訴，並有如被上訴人所提出之協議書
    一份附卷，而事後被上訴人另對上訴人提起請求給付租金之訴訟，並於該案第一
    審判決後提起上訴等情，有上開假扣押裁定、執行命令、協議書及臺灣板橋地方
    法院通知書等在卷可按，並為兩造所不爭執，且經本院調閱本院士林簡易庭九十
    年度士簡字六一四號、臺灣板橋地方法院民事執行處八十六年度執全字第一七八
    號案卷查核屬實，均堪認為真實。
四、上訴人主張被上訴人所為假扣押行為，造成永山公司遲不發給工程款三百餘萬元
    ，所造成之損失，以自八十七年十二月六日起算至八十九年十二月六日止，按年
    息百分之五計算，上訴人之損失即高達三十萬元以上，是上訴人自應給付如聲明
    第二項所示之金錢云云。被上訴人則以：上訴人於前案調解時即已表明同意放棄
    對被上訴人一切請求，是其請求自屬無理由，請求駁回上訴人之上訴等語置辯。
    是本件首應探究者，在於系爭和解契約是否成立及其法律效果為何一節。經查：
  (一)系爭協議書記載：「聲請人成德水電工程公司（即本件上訴人）、相對人甲○○
    （即本件被上訴人）一、聲請人願放棄對相對人之任何請求，但相對人今後對聲
    請人之公司不得再有任何干擾。二、與本案無關之事件，相對人不負任何責任。
    請求原告（指本件上訴人）蓋一份提存所之同意書，表格已由原告帶走，希望一
    星期之內，讓被告（指本件被上訴人）至提存所領回擔保金。」等內容，並有乙
    ○○即上訴人法定代理人、丙○○即被上訴人訴訟代理人簽名之由被上訴人所提
    出之協議書，經本院調閱士林簡易庭九十年簡字第六一四號案卷查核之結果，與
    該案卷內第七十四頁所存之和解書內容相符，應堪信為真實。而該協議之性質，
    依其內容觀之，乃雙方當事人互為讓步而就當時爭執之事項予以和解之約定，即
    屬和解契約亦堪認定。
  (二)雖上訴人主張該協議書係屬試擬，對於雙方並無拘束力，然此為被上訴人所否認
    ，而上訴人就此並未進一步舉證以實其說，所為主張已難認為可採。況依據系爭
    協議書之內容觀之，雙方業於其上簽名確認，即已足以認為就此確有以所載內容
    和解之合意並有拘束雙方當事人之效力，上訴人空言否認其效力，不能認為可採
    。
  (三)再上訴人主張系爭協議書上所記載「請求原告蓋一份提存所之同意書，表格已由
    原告帶走，希望一星期之內，讓被告至提存所領回擔保金。」之文字，乃於雙方
    簽字後，為被上訴人一方另自行加註云云，就此縱認為上訴人之主張屬實，然該
    部分即非雙方和解之內容，對於兩造並無拘束力，惟仍無礙於雙方原已達成和解
    之效力，即有關「一、聲請人願放棄對相對人之任何請求，但相對人今後對聲請
    人之公司不得再有任何干擾。二、與本案無關之事件，相對人不負任何責任。」
    之約定，仍有拘束雙方當事人之效力，而依據該和解契約之約定，發生上訴人拋
    棄對於被上訴人一切請求權利之法律效果。
  (四)上訴人又主張縱認為系爭和解書有拘束雙方當事人之效力，然依據該和解書第一
    項所載，上訴人放棄對相對人之任何請求，係以「相對人今後對聲請人之公司不
    得再有任何干擾」為條件，詎嗣後被上訴人仍一再對上訴人為訴訟上之請求，是
    上訴人自仍得對之請求賠償云云，惟查：
  (1)依據系爭和解內容第一項確實定有被上訴人不得再對上訴人干擾之條件，而此一
    條件應解為係一解除條件，即以被上訴人對於上訴人有干擾行為為解除條件。是
    本件系爭和解契約簽訂時業已成立並生效力，僅於解除條件成就時，和解契約始
    溯及的失其效力。
  (2)進則，應探究者，在於所謂「干擾」之內涵為何，此於雙方所定和解契約並未明
    白約定，而本件亦無證據顯示當時雙方有「被上訴人應拋棄對於上訴人一切主張
    權利」之合意，此從該和解內容第二項所載明「與本案無關之事件，相對人不負
    任何責任」之約定益可獲得確認，則此之所謂干擾，自應依通常合理之人之一般
    認識而言，認為係指以明知為無理或不合法之事而仍以言詞或動作對他方蓄意為
    擾亂之行為而言。
  (3)依據上開理由，上訴人雖主張嗣後被上訴人對其仍不斷進行訴訟，已經構成干擾
    ，即前開解除條件已經成就，渠即不受系爭和解契約之約束，而得請求賠償云云
    ，然依據上訴人所提出之臺灣板橋地方法院通知書之記載，可知上訴人對被上訴
    人另案提起之訴訟，為給付租金之訴，與本件起因於被上訴人以渠為上訴人詐欺
    犯行之被害人受有侵害，而於供擔保後就上訴人對於第三人之債權予以假扣押，
    係屬二事，且無證據證明該件訴訟，確係被上訴人蓄意所為之擾亂行為，是自不
    得逕此認定系爭和解契約所定之解除條件成就，而使該契約溯及的失其效力。
五、綜上，依據系爭和解契約之約定，上訴人既已放棄對於被上訴人一切主張之權利
    ，而上訴人所舉之證據復不足以證明契約所定之解除條件已經成就，則上訴人自
    應受該和解契約之拘束，認為其不得就此再向被上訴人請求損害賠償，上訴人所
    為主張不能認為有據。是其請求被上訴人給付損害賠償為無理由，原審本同此之
    見解駁回上訴人第一審之訴並無違誤，上訴意旨指摘原判決不當，求予廢棄改判
    ，為無理由，應予駁回。
六、據上論結，本件上訴為無理由，依民事訴訟法第四百三十六條之一第三項、第四
    百四十九條第一項、第七十八條，判決如主文。
中　　　華　　　民　　　國　　九十一　　年　　　六　　　月　　二十六　　日
                            臺灣士林地方法院民事第二庭
~B審判長法官　俞慧君
~B法　　　官　劉穎怡
~B法　　　官　蕭錫証
右為正本係照原本作成。
本件不得上訴。
中　　　華　　　民　　　國　　九十一　　年　　　七　　　月　　   一  　 日
~B法院書記官　余淑芬
